【裁判字號】    98,台抗,57
【裁判日期】    980212
【裁判案由】    聲請假扣押
【裁判全文】
最高法院民事裁定                九十八年度台抗字第五七號
再 抗告 人  訊連科技股份有限公司
法定代理人  乙○○
訴訟代理人  謝曜焜律師
上列再抗告人因與相對人台灣數位學習科技股份有限公司等間聲
請假扣押事件，對於中華民國九十七年十月二十二日台灣高等法
院裁定（九十七年度抗字第一四九四號），提起再抗告，本院裁
定如下：
    主  文
原裁定廢棄，應由台灣高等法院更為裁定。
    理  由
按請求及假扣押之原因，應釋明之。前項釋明如有不足，而債權
人陳明願供擔保或法院認為適當者，法院得定相當之擔保，命供
擔保後為假扣押，民事訴訟法第五百二十六條第一項、第二項定
有明文。故債權人就假扣押之原因全未釋明時，固不得以供擔保
代之；惟如已釋明，僅係釋明不足，法院自仍得命債權人供擔保
後為假扣押。而所謂假扣押之原因，依同法第五百二十三條第一
項規定，係指有日後不能強制執行或甚難執行之虞而言；其情形
本不以債務人浪費財產，增加負擔或就其財產為不利益之處分，
將達於無資力之狀態，或債務人移住遠處、逃匿無蹤或隱匿財產
為限。又稱「釋明」者，係使法院就某事實之存否，得到「大致
為正當」之心證為已足，與「證明」係當事人提出之證據方法，
足使法院產生堅強心證，可以確信其主張為真實者，尚有不同。
本件再抗告人向台灣士林地方法院（下稱士林地院）聲請就相對
人之財產為假扣押，經該法院裁定准其供擔保後為假扣押，相對
人對之提起抗告，原法院以：再抗告人以相對人台灣數位學習科
技股份有限公司（下稱台灣數位公司）於其「台灣數位學習科技
與知識管理系統」之網頁上，自行販售、授權他人安裝及下載「
PowerCam5.0」 之軟體程式，其專利技術特徵已落入伊所有發明
專利Ｉ一八○○二號「多樣式媒體即時錄製系統及方法」之申請
專利權範圍，侵害伊之專利權。相對人甲○○係台灣數位公司之
負責人，應與台灣數位公司負連帶賠償新台幣（下同）四千六百
九十八萬七千五百元之責。因台灣數位公司除其資本總額僅五百
萬元、暨有汽車一輛、存款總額約三百七十餘萬元外，別無其他
財產，而甲○○亦僅有存款約一百三十餘萬元，再無其他財產，
顯均不足供系爭債權全部之清償，且有將財產隱匿或移往他處之
情事，於日後有不能強制執行或甚難執行之虞，乃聲請就相對人
之財產於三千萬元範圍內為假扣押，固據提出公證書、財團法人
中華工商研究院專利權侵害鑑定研究報告、台灣數位公司網頁影
本、公司及分公司基本資料查詢、財政部台北巿國稅局九十六年
度綜合所得稅各類所得資料清單、合作金庫利率網頁為證。然上
開書證，僅足釋明相對人客戶數、資本額，有營業上之收益等情
，殊難憑此認定其等就財產有為不利益之處分、或有浪費、隱匿
財產之行為，再抗告人復未提出其他可供即時調查之證據，以使
法院信其主張相對人有浪費財產、增加負擔或就其財產為不利益
之處分、或移住遠地、逃匿無蹤、隱匿財產之情事，致日後有不
能或甚難執行之虞之假扣押原因，自難認其就假扣押之原因已盡
釋明之責。因將士林地院之裁定廢棄，改為駁回再抗告人聲請之
裁定。雖非無其依據，惟查再抗告人就其對相對人之債權達四千
餘萬元，而相對人之資本額、銀行存款等顯不足清償其債權等情
事，業據提出書證以為釋明，既為原法院所是認，則能否謂再抗
告人就「有日後不能強制執行或甚難執行之虞」之假扣押原因，
全未釋明？如僅係釋明不足，於再抗告人已陳明願供擔保之情形
下，其供擔保是否猶不足以補釋明之不足？均非無疑。原法院未
遑詳審細究，徒以上開理由駁回再抗告人假扣押之聲請，自有可
議。再抗告論旨，指摘原裁定違背法令，求予廢棄，非無理由。
據上論結，本件再抗告為有理由。依民事訴訟法第四百九十五條
之一第二項、第四百七十七條第一項、第四百七十八條第二項，
裁定如主文。
中    華    民    國  九十八  年    二    月   十二   日
                      最高法院民事第三庭
                          審判長法官  蘇  茂  秋
                                法官  陳  碧  玉
                                法官  王  仁  貴
                                法官  張  宗  權
                                法官  簡  清  忠
      本件正本證明與原本無異
                                      書  記  官
中    華    民    國  九十八  年    二    月  二十四  日
                                                      Ｅ


司法院資訊處製作；財團法人民間司法改革基金會備份。
